【裁判字號】    94,財管,116
【裁判日期】    950207
【裁判案由】    指定遺產管理人
【裁判全文】
臺灣高雄地方法院民事裁定             94年度財管字第116號
聲  請  人  龍泉木業股份有限公司
法定代理人  辰○○
上聲請人聲請對被繼承人庚○指定遺產管理人事件，本院裁定如
下：
  主  文
選任癸○○（女，民國39年6 月27日出生）為被繼承人庚○之遺
產管理人。
程序費用由被繼承人庚○之遺產負擔。
  理  由
一、聲請意旨略以：被繼承人庚○（女，民國17年4 月8 日生，
    生前籍設高雄市○鎮區○○路61號9 樓），於92年2 月4日
    死亡，因被繼承人庚○生前係聲請人之股東，持有股數95萬
    股，股款合計新臺幣（下同）950 萬元，又被繼承人庚○之
    合法繼承人均已拋棄繼承權，無法依民法第1177條選定遺產
    管理人，而使被繼承人庚○於聲請人公司內之股權無人繼承
    ，而處於懸而未決之狀態，為此，爰依法聲請請求指定由被
    繼承人庚○之長女癸○○為被繼承人庚○之遺產管理人等語
    ，並提出龍泉木業股份有限公司股東名薄1 份、本院家事法
    庭通知3 份、財政部國有財產局臺灣南區辦事處函、龍泉木
    業股份有限公司董事監察人名單各1 份為證。
二、按繼承開始時，繼承人之有無不明者，由親屬會議於1 個月
    內選定遺產管理人，並將繼承開始及選定遺產管理人之事由
    ，向法院報明；無親屬會議或親屬會議未於前條所定期限內
    選定遺產管理人者，利害關係人或檢察官，得聲請法院選任
    遺產管理人，並由法院依前項規定為公示催告；又先順序繼
    承人均拋棄其繼承權時，由次順序之繼承人繼承。其次順序
    繼承人有無不明或第四順序之繼承人均拋棄其繼承權者，準
    用關於無人承認繼承之規定，民法第1177條、第1178條第2
    項、第1176條第6 項分別定有明文。
三、經查：
（一）被繼承人候柳於民國92年2 月4 日死亡，其第一順位繼承
      人即其及子女癸○○、子○○、寅○○、丑○○，及其孫
      甲○○、乙○○、午○○、巳○○、辛○○、洪軒雅、壬
      ○○、洪啟恩，以及第三順位繼承人即兄弟姊妹戊○○、
      卯○○、己○○、丁○○、丙○○○等人，均拋棄繼承等
      情，已據聲請人提出上開本院家事法庭函3 份為證，並經
      本院依職權調取本院92年度繼字第306 號、92年度繼字第
      442 號及92年度繼字第443 號拋棄繼承權卷宗核閱屬實。
      又第二順位之繼承人即被繼承人之父母侯砂及侯陳音，及
      第四順位之繼承人祖父母侯芋客、周氏均已死亡，而外
      祖父母周傳、陳氏春則無戶籍資料記載渠等之存歿，應屬
      繼承人有無不明之狀態，是應依前開民法第1176條第6 項
      規定，準用關於無人承認繼承之規定。被繼承人庚○之遺
      產既屬無人繼承，顯亦未能召集親屬會議，而聲請人主張
      被繼承人庚○係聲請人公司之股東之情，亦據其提出龍泉
      木業股份有限公司股東名簿1 份為證。被繼承人庚○既為
      聲請人之股東，聲請人自屬民法第1178條第2 項之利害關
      係人無訛，是聲請人向本院聲請指定遺產管理人，自屬有
      據。
（二）本院審酌被繼承人庚○之繼承人即其子女癸○○、子○○
      、寅○○、丑○○，及其孫甲○○、乙○○、午○○、巳
      ○○、辛○○、洪軒雅、壬○○、洪啟恩，以及第三順位
      繼承人即兄弟姊妹戊○○、卯○○、己○○、丁○○、丙
      ○○○等人，雖均已拋棄繼承，然本院依民法第1131條之
      規定，通知得為親屬會議會員即被繼承人庚○之上開子女
      及兄弟姊妹等人於函到10日內陳報是否願擔任被繼承人庚
      ○之遺產管理人，該通知均已分別送達渠等，而除被繼承
      人長女癸○○外，其餘之人均未回函表示是否願意擔任被
      繼承人庚○之遺產管理人，有癸○○所出具之陳報狀1 份
      為證。
（三）而依被繼承人庚○之長女癸○○（女，民國39年6 月27日
      出生）具狀所為之陳述，其係高商畢業，曾任職數間貿易
      公司，又其主觀上既有意願擔任被繼承庚○之遺產管理人
      ，又係被繼承人庚○之子女，在血緣至親之情形下，足認
      癸○○將以最有利庚○遺產之方式加以管理被繼承人庚○
      之遺產。綜上，本院認被繼承人庚○之遺產，自宜指定侯
      淑芳為被繼承人庚○之遺產管理人。
四、依非訟事件法第157 條，裁定如主文。
中    華    民    國    95    年    2     月    7     日
                  家事法庭法  官  李怡諄
上為正本係照原本作成
如對本裁定抗告須於裁定送達後10日內向本院提出抗告狀
中    華    民    國    95    年    2     月    7     日
                          書記官  李憶如


司法院資訊處製作；財團法人民間司法改革基金會備份。
